【裁判字號】    97,交聲,388
【裁判日期】    970328
【裁判案由】    交管條例聲異
【裁判全文】
臺灣板橋地方法院交通事件裁定         97年度交聲字第388號
原處分機關  交通部公路總局臺北區監理所
異  議  人
即受處分人  甲○○
上列異議人因違反道路交通管理處罰條例事件，對於原處分機關
於民國97年2 月13日所為之北監自裁字第裁40－CG0000000 號裁
決不服，聲明異議，本院裁定如下：
    主  文
異議駁回。
    理  由
一、異議意旨略以：異議人甲○○經舉發於民國96年12月17日下
    午6 時53分許，駕駛車牌號碼8551－GX號自用小客貨車，行
    經臺北縣新莊市○○路與新樹路口，有「行駛於一般道路上
    汽車駕駛人未繫安全帶」之違規情事，而遭處罰鍰新臺幣1,
    500 元。惟異議人係遭「數位監視器」逕行舉發，政府未設
    立標示，亦未加強宣導，異議人不清楚該處有攝影器，逕予
    處罰實過於嚴苛，應以勸導代替之。為此對原裁決聲明異議
    ，請求撤銷原處分。
二、按汽車行駛於道路上，其駕駛人或前座乘客未繫安全帶者，
    處駕駛人新臺幣1,500 元罰鍰；其實施及宣導辦法，由交通
    部定之，道路交通管理處罰條例第31條第1 項定有明文。而
    交通部據此規定，於90年5 月25日以交通部（90）交路字第
    00029 號令訂定汽車駕駛人及前座乘客繫安全帶實施及宣導
    辦法，依該辦法第5 條之規定，汽車行駛於一般道路上，其
    汽車駕駛人或前座乘客未繫妥安全帶之處罰，自中華民國90
    年9 月1 日起實施。
三、經查，異議人對其於上開時地，有駕車「行駛於一般道路上
    汽車駕駛人未繫安全帶」之事實，並無爭執，核與卷附採證
    照片2 張所示相吻合，足認其自白與事實相符。異議人雖指
    摘政府未在攝影地點前設立警告標示云云，而道路交通管理
    處罰條例第7 條之2 第1 項第7 款、第2 項、第3 項，亦規
    定：經以科學儀器取得證據資料證明行為違規而逕行舉發者
    ，該科學儀器原則上應採固定式，且定期於網站公布其設置
    地點，倘舉發之違規係於一般道路「行車速度超過規定之最
    高速限或低於規定之最低速限」者，並須至少於100 公尺前
    ，明顯標示之。然同條第2 項但書第10款已明定，倘汽車駕
    駛人之違規行為係「汽車駕駛人或乘客未依規定繫安全帶」
    ，並不受上開限制，是本件攝影地點前縱未設有警告標示，
    逕行舉發仍與法無違。再者，臺北縣政府警察局就異議人上
    開質疑，明確覆稱：「本案採證照片係使用固定式百萬畫素
    數位式攝影機拍攝……且本局資訊網站公布設置地點，並於
    96年11月份具該違規路口前約65公尺、133 公尺、190 公尺
    處分別設立3 面警告示牌……。」，有該局97年3 月24日北
    縣警交字第0970033619號函1 份在卷可稽，故就事實面而言
    ，異議人此部分指摘亦屬無據。異議人另爭執政府未於舉發
    前，加強宣導云云，惟依前揭汽車駕駛人及前座乘客繫安全
    帶實施及宣導辦法第5 條規定，汽車行駛於一般道路上，其
    汽車駕駛人或前座乘客未繫妥安全帶之處罰，自90年9 月1
    日起實施，實際上，政府早已依上開辦法，協調大眾傳播機
    構廣為宣導，異議人為合格駕駛人，領有適當駕駛執照，對
    此自難諉為不知。況且，異議人於本院調查時，自承知道開
    車應繫安全帶，並表示其通常都有繫，此次可能是剛加完油
    ，一時疏失等語，則其執此理由異議，更屬無憑。綜上所述
    ，異議人所辯為無理由，其既有上開違規情事，原處分機關
    依據上述道路交通管理處罰條例之規定予以裁罰，核無違誤
    ，其異議應予駁回。
四、依道路交通管理處罰條例第87條第2 項、道路交通案件處理
    辦法第19條，裁定如主文。
中    華    民    國    97    年    3     月    28    日
                  交通法庭    法  官  許炎灶
上列正本證明與原本無異。
如不服本裁定，應於裁定送達後5日內向本院提出抗告狀。
                              書記官  屠衛民
中    華    民    國    97    年    3     月    28    日


司法院資訊處製作；財團法人民間司法改革基金會備份。
